【裁判字號】    89,易緝,54
【裁判日期】    890801
【裁判案由】    恐嚇取財等
【裁判全文】
臺灣士林地方法院刑事判決                          八十九年度易緝字第五四號
    公  訴  人  臺灣士林地方法院檢察署檢察官
    被      告  乙○○
    指定辯護人  本院公設辯護人  林龍輝
右列被告因恐嚇取財等案件，經檢察官提起公訴（八十七年度偵字第七四四九號、第
八二七五號），本院判決如左：
    主  文
乙○○共同意圖為自己不法所有，以強暴、脅迫致使不能抗拒而使他人交付其物，處
有期徒刑柒年貳月，安全帽壹頂沒收。
    事  實
一、乙○○（綽號：阿哲）於民國七十九年間曾因販賣運輸毒品案件，經本院判處有
    期徒刑十三年，褫奪公權八年，經上訴後，經臺灣高等法院判決上訴駁回確定，
    經發監執行後，已於八十五年四月十二日假釋出獄。另於八十六年間，因違反組
    織犯罪防制條例、重利等案件，經臺灣臺北地方法院判決有期徒刑一年二月，刑
    期執行完畢赦免後強制工作三年及有期徒刑十月，並定應執行刑為有期徒刑一年
    八月，刑期執行或赦免後強制工作三年（均尚未執行完畢）。因認友人簡順鴻曾
    在由甲○○所開設址設台北縣汐止鎮○○街十一號「大鵬商店」任職後遭辭退、
    且於店內經警查獲違反毒品危害防制條例案件，竟與簡順鴻（綽號：順魔，已判
    刑確定）、林明忠（綽號：烏鴉，已經臺灣高等法院判決有罪）、廖世宏（綽號
    ：黑人，已經臺灣高等法院判決有罪）及綽號「河肫」之真實姓名年籍不詳之成
    年男子等五人，共同意圖為自己不法所有，於八十七年八月二日下午四時許，由
    簡順鴻、乙○○、廖世宏、林明忠及綽號「河肫」等人先後前往大鵬商店，並為
    避免犯行留下證據，先由林明忠指使廖世宏持安全帽砸毀大鵬商店內之錄影設備
    （毀損部分未據告訴），另由綽號「河肫」之人在店外把風，旋乙○○、廖世宏
    及簡順鴻、林明忠四人共同在大鵬商店之櫃檯處將甲○○圍住，藉口簡順鴻曾為
    甲○○擔罪，由林明忠及乙○○分持該店內現場裝潢維修工程所用之鋸子及鐵鎚
    ，要求甲○○交付金錢，林明忠並以鋸子抵住甲○○之肩、背部，而共同以強暴
    、脅迫之手段，致甲○○心生畏懼而不能抗拒，乃先取出身上所有新台幣（下同
    ）一萬餘元置於櫃台上，然乙○○因認金額過少，復持鐵鎚砸毀店內櫃檯（毀損
    部分未據告訴），並揚稱：擔一條罪值一萬元太少云云，要求甲○○再交付金錢
    ，甲○○因極度畏懼而不能抗拒，即自櫃檯內再取出硬幣及現鈔計五千餘元置於
    櫃檯，交由廖世宏及簡順鴻點收，計取得紙幣一萬多元及銅板約五千元。嗣林明
    忠及簡順鴻二人為避免甲○○後悔報警，乃另行起意，由簡順鴻出言要求甲○○
    寫下借款還清之收據以為憑據，甲○○因受迫於簡順鴻等人前揭威嚇行為，始依
    言書立借據，而行無義務之事，簡順鴻於取得借據後，隨即與乙○○、廖世宏、
    林明忠及綽號「河肫」之人共同離去，所得款項則朋分花用殆盡。嗣甲○○雖未
    敢聲張此事，惟仍經警循線查知上情。
二、案經台北縣警察局汐止分局報請臺灣士林地方法院檢察署檢察官偵查起訴。
    理  由
一、訊據被告乙○○矢口否認有何恐嚇取財或其他犯行，辯稱：伊當日確有去大鵬商
    店，係因為該店店主要簡順鴻擔一條罪，簡順鴻表示要去討回公道，伊與廖世宏
    怕簡順鴻被欺負，所以尾隨而去。甲○○有同意給簡順鴻錢，然只拿出一萬元，
    伊認為太少了，始持店內裝潢工程所用之鐵鎚敲擊櫃檯，隨後甲○○復取出一些
    銅板，均為簡順鴻拿走，伊只向簡借得四千元而已，且已還清；渠等如有強盜不
    法所有之犯意，怎會不另行搜刮店內其他財物而逕行離去云云。
二、經查：前揭事實已據被害人甲○○於警訊、檢察官偵查及本院調查中指述歷歷，
    且於警訊及檢察官偵查中均指稱：「另四人則隨手拿一支鋸子及鐵鎚，架在我脖
    子上，威脅我不能動，如亂重或喊叫呼救即要致我於死」「我根本不敢、也無法
    反抗」（見八十七年八月八日警訊筆錄）、「烏鴉拿鋸子壓在我背上」（見八十
    七年八月二十日檢察官訊問筆錄），其於本院調查時，並指稱：當日共有五人前
    來，簡順鴻、林明忠、廖世宏及乙○○四個人先進來，一人在外面，有把風的意
    思，渠四人進入店內圍在伊櫃台，廖世宏去砸攝影機，乙○○砸伊櫃台，林明忠
    拿鋸子抵住伊肩膀後側，伊先拿出身上一萬餘元，嗣再取出櫃台內五千餘元，由
    廖世宏及簡順鴻過來拿錢，簡順鴻並要求伊寫字據等語（見本院八十七年度易字
    第一七八一號卷內八十七年十月十四日訊問筆錄），並有收據乙紙附卷可稽，且
    有鐵鎚及鋸子扣案可資佐證。且被害人甲○○於各次受訊時均一致陳稱：當日行
    為人確係五人等語，被告乙○○於本院審理時亦供承：當日確有伊與簡順鴻、林
    明忠、廖世宏及「河肫」計五人共同前往等語明確（見本院八十九年七月二十一
    日審判筆錄），是同案被告廖世宏及簡順鴻既對當日在場人數究為四人或六人而
    前後反覆（渠等於警訊時均稱有六人，並指出有綽號「河肫」之人，惟於偵審中
    則改稱為四人或不知確實人數云云），所供即難憑採，是此部分自以被害人指述
    及被告乙○○於本院審理時所供者為可信。
三、次查：被告乙○○於警訊時已供承：「烏鴉有拿鋸子，並沒有架在他（甲○○）
    脖子上，我有拿鐵鎚打櫃台桌面，當時我說替你背一個案子人頭才一萬多元太少
    了，烏鴉及簡順鴻有叫他（甲○○）寫借條」「（問：你們所強得的財物如何分
    配？）他們怎麼分我不知道，簡順鴻有拿新台幣四千元給我」（見偵查卷八十七
    年度偵字第八二七五號所附八十七年八月十三日警訊筆錄）；另同案被告廖世宏
    於警訊時亦供承：因為簡順鴻曾在該店因麻藥案件遭警方帶走，簡順鴻認店主虧
    欠伊，故至該店要錢，伊記得當日有六個人分乘三輛機車前往，到該電玩店後，
    因怕被錄影機錄到，伊先以安全帽將監視器砸毀，由林明忠、乙○○二人分持鋸
    子及鐵鎚等物，由乙○○敲打桌子、林明忠拿鋸子架在甲○○頸部，簡順鴻在一
    旁把風，錢袋子是伊去拿來的，拿來裝十元硬幣，是林明忠及簡順鴻逼甲○○寫
    借據等語（見八十七年度偵字第七四四九號偵查卷第六三、六四頁所附八十七年
    八月二十日警訊筆錄），於檢察官偵查中則供承：伊當時在賀家睡覺，乙○○叫
    伊起來說要去砸店，伊就一起去，共有六個人一起去，到達時有人叫「黑人」先
    砸錄影機，伊就拿安全帽砸錄影機，乙○○拿鐵鎚砸櫃台，有人叫伊去買印泥，
    拿錢經過伊沒見到云云（見八十七年九月十六日檢察官訊問筆錄）；另同案被告
    簡順鴻雖於警訊、檢察官偵查及本院調查時反覆閃爍其詞，惟亦陸續供承：「八
    十七年八月二日下午四時許，我與他們（即林明忠、乙○○及綽號「河肫」、「
    黑人」）在汐止鎮○○街十一號電玩店，而阿哲有拿鐵鎚敲打櫃台、烏鴉拿鋸子
    在他（甲○○）面前晃一下，後來被害人有拿出拾元硬幣及佰元、仟元現鈔、就
    叫我們拿去」「（問：你們所強得之財物如何分配？）我沒有分到財物，他們因
    通緝在案，就分比較多」（見八十七年八月八日警訊筆錄）、「（是你和烏鴉叫
    甲○○寫借據？）是烏鴉叫他寫的，這是我為擔罪的錢」、「（問：你是否拿四
    千元給乙○○？）是，還有廖世宏」「（問：他們三人是你找的？）是我告訴他
    們要去，而他們怕我吃虧才跟去」（見八十七年八月三十一日檢察官訊問筆錄）
    、「（問：當天在場有幾人？）林明忠帶四個人來，「『烏鴉』（即林明忠）是
    有拿鋸子，說沒錢還要鋸桌子」（見八十七年八月二十日檢察官訊問筆錄），於
    本院調查時則供承：林明忠、廖世宏及乙○○是怕伊被欺負才跟去，由廖世宏砸
    毀錄影設備，林明忠有拿持鋸子，乙○○拿鐵鎚，甲○○拿出錢來放在桌上叫我
    們自己點收，是由林明忠點收，乙○○向伊借四千元，其他的人分別拿到一至二
    千元，伊甲○○寫借據，是怕吳以後找人報復伊云云（見本院八十七年度易字第
    一七八一號卷內八十七年十月二日訊問筆錄），是同案被告林明忠於到案後雖全
    然否認上情，並辯稱：伊當時係在大鵬商店內打電動玩具，嗣巧遇乙○○、簡順
    鴻、廖世宏等人前來與老板甲○○爭吵，其中某人要求甲○○打開後面櫃子並索
    取金錢時，伊尚上前勸解、制止，後來甲○○有將錢拿出來，簡順鴻並至後面取
    印泥，然伊不確定是何人要求甲○○寫借據，伊雖目睹廖世宏以安全帽將商店之
    錄影設備砸毀，然此並非經伊指示，該事與伊完全無關，亦未分到任何金錢云云
    ；然綜合以上供述、被害人前開指述，並參酌扣案證物以觀，足見被告乙○○確
    於行為前即參與共同謀議，並分擔行為之實施，而夥同同案被告簡順鴻、林明忠
    、廖世宏及綽號「河肫」之人共同於前揭時地以強暴毀物、持械脅迫之手段，要
    求被害人甲○○交付金錢，並已將所得金錢朋分花用完畢等情，應無可疑。至於
    同案被告簡順鴻雖曾於本院訊問時改稱：曾借予被告乙○○四千元云云，無非同
    案被告間迴護之詞，尚難採信。再衡諸被告與同案被告糾眾達五人之多，甫至現
    場即由同案被告廖世宏持安全帽砸毀錄影設備，並由被告乙○○持鐵鎚砸毀櫃檯
    ，猶有甚者，再由同案被告林明忠以鐵鋸強加於被害人頸、背部等要害處，而所
    持之鐵鎚、鋸子均銳利而足以危害被害人生命安全，是依被告等行為之性質及客
    觀存在之具體事實情況，客觀上已足使被害人喪失意思自由而不能抗拒，亦堪認
    定。
四、再查：同案被告簡順鴻雖一再辯稱：伊與被害人甲○○確有債務糾紛，甲○○於
    伊任職該店期間，要求伊賠償該店顧客欠款、復要求伊為其擔罪，故而要求賠償
    ，並無不法所有之意圖云云。然此已為甲○○所堅決否認，並稱：因簡順鴻要求
    幫伊看店，伊曾請簡順鴻看店二日，然因金錢短少，故而將之辭退，並已支付薪
    資二千元，未積欠工錢，因簡順鴻確曾於伊店內遭警方盤查並扣得吸安工具，伊
    當場還給他三千元等語（見本院八十七年度易字第一七八一號卷內八十七年十月
    十四日訊問筆錄），然同案被告簡順鴻對其前開辯詞不僅未能提出任何憑證以實
    其說，且其於八十七年七月三十日經警查獲違反毒品危害防制條例乙案，嗣已經
    檢察官聲請並由臺灣臺北地方法院裁定送勒戒處所觀察勒戒乙節，有本院被告全
    國前案紀錄表附卷可稽，足徵同案被告簡順鴻於該案並未受有冤抑之情甚明，是
    被告乙○○所辯：係因簡順鴻為被害人甲○○擔罪而前往索償，雙方有債務糾紛
    云云及其餘辯詞，均無非卸責之詞，不足採信。本件事證明確，被告犯行堪以認
    定，應依法論科。
五、核被告乙○○所為，係犯懲治盜匪條例第五條第一項第一款之強盜罪。公訴人認
    被告所為係犯刑法第三百四十六條第一項之恐嚇取財罪，容有未洽，其起訴法條
    應予變更。被告與同案被告簡順鴻、林明忠、廖世宏及綽號「河肫」之真實姓名
    年籍不詳之成年男子間，就前開罪行，均有犯意聯絡及行為分擔，均為共同正犯
    。爰審酌被告尚因案假釋中再犯本案之罪，素行不佳，被害人損失之金錢雖非鉅
    額，然被告等藉故需索金錢，竟糾眾持械而採取強暴、脅迫之犯罪手段，已嚴重
    影響社會治安，及被告犯罪後並未全然坦承犯行、復經通緝始行到案之態度等一
    切情狀，量處如主文所示之刑，以資懲儆。另共同被告廖世宏持以砸毀被害人甲
    ○○店內錄影機之安全帽係同案被告廖世宏所有，且係供犯罪所用之物，已據同
    案被告廖世宏陳明屬實，雖未扣案，然未能證明已滅失，應依法宣告沒收。至於
    扣案之鐵鎚及鋸子雖係被告等供犯罪所用之物，然並非被告等所有，而係被害人
    商店內裝潢工具乙節，已據被告等及證人即在場裝潢工人王金城陳述明確，爰不
    予宣告沒收；另被告等犯罪所得之財物，已經渠等花用殆盡，業據同案被告簡順
    鴻供承屬實，此外，復查無其他證據足以證明被告等犯罪所得財物仍然存在，爰
    不為發還之諭知，併此敘明。
六、公訴意旨另以：被告乙○○與同案被告林明忠、廖世宏及簡順鴻等人基於共同犯
    意，為避免甲○○後悔報警，由簡順鴻出言要求甲○○寫下借款還清之收據以為
    憑據，甲○○因受迫始依言書立借據，而行無義務之事，因認被告另涉有共同強
    制罪嫌云云。然此已經被告乙○○於警訊、檢察官偵查及本院調查、審理時均堅
    決否認，辯稱：係簡順鴻及林明忠臨時起意要求甲○○書立借據，伊並未參與等
    語，而同案被告簡順鴻於警訊時先稱：不知何人要求甲○○寫借據，我只有拿印
    色給烏鴉云云（見八十七年八月八日警訊筆錄），於本院調查時則稱：係伊個人
    所為云云（見本院八十七年度易字第一七八一號卷內八十七年十月二日訊問筆錄
    ），均未提及被告乙○○曾參與此部分行為之分擔或謀議；即被害人甲○○亦自
    始陳稱：係簡順鴻及林明忠要伊書寫借據等語，從而被告乙○○於被害人書立借
    據時縱亦在場，然尚無積極證據足資證明其亦參與該部分犯行，此部分犯罪尚屬
    不能證明。惟公訴人以被告乙○○此部分犯行與其前開論罪科刑部分有方法結果
    之牽連關係，為裁判上之一罪，爰不另為無罪之諭知。
據上論斷，應依刑事訴訟法第二百九十九條第一項前段、第三百條，懲治盜匪條例第
五條第一項第一款、第八條，刑法第二十八條、第三十八條第一項第二款，判決如主
文。
本案經檢察官張懷到庭執行職務
中      華      民      國    八十九    年      八      月      一      日
                                  臺灣士林地方法院刑事第三庭
                                          法  官
右正本證明與原本無異。
如不服本判決，應於判決送達後十日內，向本院提出上訴狀。
附錄本案論罪科刑法條：
懲治盜匪條例第五條第一項第一款：
有左列行為之一者，處無期徒刑或七年以上有期徒刑：
一、意圖為自己或第三人不法所有，以強暴、脅迫、藥劑、催眠術或他法，致使不能
    抗拒，而取他人之物或使其交付者。


司法院資訊處製作；財團法人民間司法改革基金會備份。
